【裁判字號】    99,交上易,461
【裁判日期】    990825
【裁判案由】    公共危險
【裁判全文】
臺灣高等法院臺南分院刑事判決  九十九年度交上易字第四六一號
上訴人
即被告  甲○○
選任辯護人  陳文忠律師
            蔡青芬律師
上列上訴人因公共危險案件，不服臺灣臺南地方法院九十九年度
交易字第一四一號中華民國九十九年五月三十一日第一審判決（
起訴案號：臺灣臺南地方法院檢察署九十九年度偵字第六三０
三號），提起上訴，本院判決如下：
    主    文
上訴駁回。
    事    實
一、甲○○前於民國（下同）九十年間，因酒後駕車之公共危險
    案件，經臺灣高雄地方法院九十年度鳳交簡字第一０三０號
    簡易判決判處拘役五十日確定，於九十一年四月二十六日易
    科罰金執行完畢；另因酒後駕車之公共危險案件，經臺灣臺
    南地方法院九十三年度交簡字第二五四號判處有期徒刑三月
    確定，於九十三年五月二十七日易科罰金執行完畢；又因酒
    後駕車之公共危險案件，經臺灣臺南地方法院九十七年度交
    易字第一五七號判處有期徒刑六月確定，於九十八年五月十
    一日易科罰金執行完畢（構成累犯）。詎不知悔改，明知酒
    精成分對人之意識能力具有不良影響，及酒後駕車對一般往
    來之公眾及駕駛人自身皆具有高度危險性，既漠視自己安危
    ，尤枉顧公眾安全，於九十九年三月二十八日十八時三十分
    許，在臺南縣新化鎮高爾夫球場對面，與友人共飲啤酒後，
    已達不能安全駕駛動力交通工具之程度，竟仍駕駛車牌號碼
    5750－QQ號自用小客車欲返回臺南縣善化鎮住處。嗣於同日
    二十時三十分許，沿臺南縣新市鄉○道臺一線由南往北方向
    行駛，途經新市鄉大營村七號統一公司前時，因不勝酒力，
    不慎由後追撞同向在前由林旻慧所駕駛，正在停等紅燈之車
    牌號碼9589－GL號自用小客車，經警據報前往處理，並於同
    日二十二時三分許，在臺南縣警察局善化分局潭頂派出所，
    測得其呼氣酒精濃度達每公升０．五四毫克，始知上情。
二、案經臺南縣警察局善化分局報請臺灣臺南地方法院檢察署檢
    察官偵查起訴。
    理    由
甲、程序方面：
    按被告以外之人於審判外之言詞或書面陳述，除法律有規定
    者外，不得作為證據，刑事訴訟法第一百五十九條第一項固
    有明文。惟被告以外之人於審判外之陳述，雖不符刑事訴訟
    法第一百五十九條之一至第一百五十九條之四之規定（即得
    為證據之情形），而經當事人於審判程序同意作為證據，法
    院審酌該言詞陳述或書面陳述作成時之情況，認為適當者，
    亦得為證據。當事人、代理人或辯護人於法院調查證據時，
    知有第一百五十九條第一項不得為證據之情形，而未於言詞
    辯論終結前聲明異議，視為有前項之同意；刑事訴訟法第一
    百五十九條之五定有明文。本件認定事實所引用證人之言詞
    及書面陳述證據，已經本院提示被告表示無意見，迄於言詞
    辯論終結前亦未聲明異議，揆諸前揭規定，可認為已同意作
    為證據；而本院審酌該證人等之陳述及證據資料作成當時之
    過程、內容、功能等之情況，認為適當，亦查無其他違法取
    證或其他瑕疵等不實之情事，具備合法可信之適當性保障，
    與本案待證事實間並具有相當之關聯性，以之為本案證據尚
    無不當，復無顯有不可信之情況，自得採為證據。
乙、實體方面：
一、訊據上訴人即被告矢口否認有酒後不能安全駕車犯行，辯稱
    ：案發時未為酒醉，是伊低下頭去撿雞湯，才會肇事云云。
二、前揭犯罪事實，迭據被告於警詢及原審審理時自白不諱，並
    經被害人林旻慧於警詢指述發生車禍綦詳，復有臺南縣警察
    局善化分局道路交通事故現場圖、臺南縣警察局善化分局道
    路交通事故調查報告表(一)、(二)及現場照片八幀在卷可憑，且
    被告於案發二十時三十分許發生車禍，於同日二十二時三分
    許，至臺南縣警察局善化分局潭頂派出所，經測得其呼氣酒
    精濃度達每公升０．五四毫克，有臺南縣警察局善化分局道
    路交通事故當事人酒精測定紀錄表、刑法第一百八十五條之
    三案件測試觀察紀錄表附警卷可稽。
三、被告雖於本院辯稱：案發時，是低下頭去撿雞湯，才會肇事
    等語，並舉出證人乙○○於本院證稱：案發前確與被告聚餐
    ，被告席散後，帶一包剩下雞湯離開云云。然按酒精使用後
    對人體之影響，除造成自主神經系統亢奮，與認知功能之暫
    時性缺損外，與駕駛能力有關者，為對於移動景物的追蹤能
    力、經強光照射後恢復視力，及監視四周的注意力等，而此
    三種能力在夜間駕車尤其重要，許多人飲酒後因沒有可自覺
    的生理反應，以致腦部功能已缺損而仍不自知照常開車，此
    乃許多酒後駕車造成意外事故之主因之一，此為刑法第一百
    八十五條之三之立法理由。次按，許多研究指出呼氣酒精濃
    度達每公升０．二五毫克以上或血液中酒精濃度達０．０五
    ％（五０mg/dl）以上，將使其複雜技巧障礙、駕駛能力變
    壞肇事率比未飲酒時高二倍（參見司法院第四十五、第四十
    六期司法業務研究會研究專輯刑事法律專題研究（十七）第
    三０七頁）。再者，道路交通安全規則第一百十四條第二款
    規定，汽車駕駛人飲酒後吐氣所含酒精成份（即濃度）超過
    每公升０．二五毫克以上者，不得駕車，即是基於酒精對人
    體中樞神經系統有麻醉作用，為維護安全駕駛，而為之禁止
    規定。另刑法第一百八十五條之三所稱服用酒類或其他相類
    之物，不能安全駕駛動力交通工具之公共危險條款，則屬抽
    像危險犯之規定，此種抽象危險犯係伴隨飲酒過量駕車之行
    為而當然成立。換言之，只需客觀上有此種行為出現，危險
    即視為存在，是否果真肇事，並不影響公共危險罪責之成立
    ，然如確實因之駕車肇事，其刑責之明顯性，自更不待言。
    又參考德國、美國之認定標準，對於酒精濃度呼氣已達每公
    升０．五五毫克或血液濃度達０．一一％以上，肇事率為一
    般正常人之十倍，認為已達「不能安全駕駛」之標準；至於
    上揭數值以下之行為，如輔以其他客觀事實得作為「不能安
    全駕駛」之判斷，亦認為應依刑法第一百八十五條之三之規
    定移送法辦處以刑罰，此有法務部八十八年五月十八日法八
    八檢字第００一六六九號函可資參照。查本件被告於前述時
    、地，酒後駕車肇事之事實，為其供認在卷，被告駕車肇事
    一個半小時後，經警測得其吐氣之酒精濃度尚達每公升０．
    五四毫克，有吐氣酒精濃度測試報告表一紙在卷可參，依前
    述道路交通安全規則之規定本不得駕車，被告竟無視上開規
    定，猶駕車外出，嗣後因酒後行車不穩及疏未注意車前狀況
    ，致自後追撞同向在前，正在停等紅燈之被害人發生車禍，
    參照上開說明可知，顯見被告當時之注意力已無法集中，飲
    酒後確已影響其判斷力及肢體協調能力，故被告駕車當時，
    業已達不能安全駕駛之程度至明。本件事證明確，被告所辯
    ：案發時未為酒醉，是伊低下頭去撿雞湯，才會肇事云云，
    仍難辭刑法第一百八十五條之三罪責。被告犯行堪以認定。
四、核被告所為，係犯刑法第一百八十五條之三服用酒類，致不
    能安全駕駛動力交通工具而駕駛罪。被告曾因酒後駕車之公
    共危險案件，經臺灣臺南地方法院九十七年度交易字第一五
    七號判處有期徒刑六月確定，於九十八年五月十一日易科罰
    金執行完畢，有臺灣高等法院被告前案紀錄表附卷可證，於
    五年內故意再犯有期徒刑以上之本罪，為累犯，應依刑法第
    四十七條第一項規定加重其刑。原審審酌被告已有三次酒後
    駕車犯行，不知記取教訓，再酒後駕車，素行非良好、漠視
    他人生命、財產安全，及犯後坦承犯行之態度等一切情狀，
    適用刑法第一百八十五條之三、第四十七條第一項，刑法施
    行法第一條之一第一項、第二項但書，量處有期徒刑捌月，
    以示懲儆。本院經核原判決認事用法，均無不合，量刑亦屬
    妥適。被告上訴否認犯罪，指摘原判決不當，為無理由，應
    予駁回。
五、據上論斷，應依刑事訴訟法第三百六十八條，判決如主文。
本案經檢察官江守權到庭執行職務。
中    華    民    國    99    年    8     月    25    日
                  刑事第一庭審判長法官  茆  臺  雲
                                  法官  王  明  宏
                                  法官  蔡  長  林
以上正本證明與原本無異。
不得上訴。
                                書記官  李  培  薇
中    華    民    國    99    年    8     月    25    日
附錄本案論罪科刑法條全文：
刑法第一百八十五條之三：
  服用毒品、麻醉藥品、酒類或其他相類之物，不能安全駕駛動
力交通工具而駕駛者，處一年以下有期徒刑、拘役或科或併科十
五萬元以下罰金。

司法院資訊處製作；財團法人民間司法改革基金會備份。
